【裁判字號】    97,訴,2887
【裁判日期】    971031
【裁判案由】    給付仲介費用
【裁判全文】
臺灣臺北地方法院民事判決              97年度訴字第2887號
原      告  乙○○
訴訟代理人  許巍騰律師
被      告  甲○國際股份有限公司
法定代理人  甲○
訴訟代理人  吳彥鋒律師
            田振慶律師
            王玉楚律師
上列當事人間請求給付仲介費用事件，本院於民國97年10月9日
言詞辯論終結，判決如下：
    主  文
原告之訴及假執行之聲請均駁回。
訴訟費用由原告負擔。
    事實及理由
一、本件原告經合法通知，未於最後言詞辯論期日到場，核無民
    事訴訟法第386條所列各款情形，爰依被告之聲請，由其一
    造辯論而為判決。
二、原告起訴主張：被告於民國96年8月10日與原告簽訂房屋專
    任委託銷售契約書（下稱系爭委託銷售契約），委任原告代
    理被告出售被告所有門牌號碼臺北市○○路○段137號4樓房
    屋暨坐落之土地（下稱系爭房地），依據系爭委託銷售契約
    第6條第2項、第7條第1項規定，原告得代收買方之購屋訂金
    ，如被告不賣應加倍返還買方支付定金，依第4條約定，買
    賣成交時，原告得向被告收取成交價額4％之仲介費，嗣原
    告覓得買主即訴外人曾昭文，並於96年8月15日與訴外人曾
    昭文簽訂買賣協議書，約定訴外人曾昭文應於96年8月17日
    前簽訂正式買賣契約書，且支付購屋定金後，如被告不賣應
    加倍返還定金，訴外人曾昭文即交付定金新臺幣（下同）30
    0萬元，由原告代被告收受，原告遂通知被告已經完成委託
    銷售，要求被告簽訂正式買賣契約，惟被告未履行簽約義務
    ，訴外人曾昭文認被告不願出賣，隨即解除與被告之協議，
    是以，本件顯可歸責於被告，致原告喪失仲介費用，依系爭
    委託銷售契約之約定，原告得向被告收取以成交價額3180萬
    元4％計算之仲介費即127萬2000元，爰依系爭委託銷售契約
    第4條之約定，提起本件訴訟等語。並聲明：(一)被告應給付
    原告127萬2000元及自起訴狀繕本送達之翌日起至清償日止
    ，按年息5％計算之利息。(二)願供擔保請准宣告假執行。
三、被告則以：依系爭委託銷售契約之約定，原告應於系爭房地
    買賣成交時始得請求仲介報酬，惟被告與訴外人曾昭文間之
    買賣契約既未成立，原告自無請求被告公司給付仲介報酬，
    系爭委託銷售契約已於96年8月15日早上11時終止，原告已
    無受委任代行尋找系爭房地買方之權限，且原告並無民法第
    534條第1條第1款之不動產出賣之特別代理權，故依民法第
    170條第1項之規定，當無權代理被告與訴外人曾昭文簽訂買
    賣契約，原告違反系爭委託銷售契約於契約未成立前收受定
    金，自不得請求給付仲介報酬等語置辯。並聲明：(一)原告之
    訴及假執行之聲請均駁回。(二)如受不利之判決，願供擔保請
    准宣告免為假執行。
四、原告主張兩造於96年8月10日簽訂系爭委託銷售契約，約定
    由被告委託原告出售被告法定代理人甲○所有之系爭房地，
    委託銷售期間自96年8月10日起至96年8月17日止，原告得於
    買賣成交時，向被告收取仲介報酬，數額為實際成交價額4
    ％之事實，業據提出系爭委託銷售契約、土地及建物所有權
    狀各乙份為證（見本院卷第5、6、9至12頁），且為被告所
    不爭執，固堪信為真實，惟被告另以前詞置辯，是本件首應
    審究者為：被告與訴外人曾昭文之買賣契約是否成立？原告
    向被告請求仲介報酬，是否有據？茲分述如下：
  （一）按稱居間者，謂當事人約定，一方為他方報告訂約之機
        會，或為訂約之媒介，他方給付報酬之契約，民法第56
        5條定有明文。又該條所訂之居間有二種情形，一為報
        告訂約機會之報告居間，一為訂約之媒介居間。所謂報
        告居間，不以於訂約時周旋於他人之間為之說合為必要
        ，僅以為他方報告訂約之機會為已足，而居間人之報酬
        ，於雙方當事人因居間而成立契約時，應許其請求，至
        於居間行為就令自始限於媒介居間，而僅為報告即已有
        效果時，亦應許居間人得請求報酬之支付（最高法院52
        年臺上字第2675號判例意旨參照）。準此，居間契約為
        勞務給付契約之一種，居間之內容限於他人間行為之媒
        介，且以有償為原則，居間人報酬之請求，以契約因其
        報告或媒介而成立者為限。經查，依系爭委託銷售第4
        條約定：「受託人（即原告）於買賣成交時，得向委託
        人收取仲介費報酬，其數額為實際成交價額4％」，可
        知系爭委託銷售契約係約定於系爭房地買賣成交時，原
        告即得向被告收取成交價額4％之仲介報酬，是兩造間
        關於系爭房地所簽訂之委託銷售契約，性質上屬媒介居
        間，需因原告之斡旋、媒介至買賣契約成立，始可請求
        被告給付仲介報酬，亦即被告給付仲介報酬之義務係於
        系爭房地買賣契約成立時發生。
  （二）原告雖主張依系爭委託銷售契約第6條第2款之約定，其
        有代理被告簽訂買賣契約之權限云云，惟為被告所否認
        ，經核系爭委託銷售契約第6條第2款係約定：「契約成
        立後，委託人同意授權受託人代為收受買方支付之購屋
        定金」，自文義上觀之，並無授與原告代理被告簽訂買
        賣契約之權限，且經證人即被告公司常務經理蔡美龍到
        庭證稱：系爭委託銷售契約是由我代表被告公司與原告
        簽訂的，當時我告訴原告系爭房地成交前，須先通知我
        們，詢問我們是否要賣房子，但我們一直沒有接到通知
        ，被告沒有授權原告簽訂買賣契約等語明確（見本院卷
        第72頁），參以系爭房地價值高達數千萬元，衡情原告
        於覓得買主時，應詢問被告出售之價格及有無出售之意
        願，始為合理，然原告竟於覓得買主後，未事先徵詢被
        告，即逕自與訴外人曾昭文就買賣價格達成協議，並收
        取定金，實有違常理，是以，原告主張其有代理被告簽
        訂買賣契約之權限，尚難認有據。
  （三）又原告主張其已於96年8月15日代理被告與訴外人曾昭
        文簽訂買賣契約，並收取定金300萬元乙節，固據提出
        房屋買賣協議書及收據各乙份為證（見本院卷第7、8、
        13頁），惟為被告所否認，而觀諸上開房屋買賣協議書
        所示，其上固載明：「立書人曾昭文（甲方）、甲○國
        際股份有限公司代理人乙○○（乙方），為收受房屋買
        賣定金事，雙方同意條款如后... 」等語，惟立書人簽
        署欄僅有甲方曾昭文及乙方代理人原告於其上簽名、蓋
        章，至於乙方欄位，並無蓋用被告公司之大小章，是上
        開房屋買賣協議書之效力難認及於被告，又依上開房屋
        買賣協議書第4條約定：「雙方應於96年8月17日前簽訂
        正式買賣契約書」，可見上開房屋買賣協議書並非正式
        之買賣契約，是以，被告與訴外人曾昭文既未簽訂買賣
        契約，則被告給付仲介報酬之義務即無由發生，原告自
        不得向被告請求給付仲介報酬。
五、綜上所述，被告與訴外人曾昭文並未簽訂買賣契約，原告主
    張依系爭委託銷售契約之約定，請求被告給付仲介報酬127
    萬2000元及自起訴狀繕本送達之翌日起至清償日止，按年息
    5％計算之利息，為無理由，應予駁回。又原告之訴既經駁
    回，其假執行之聲請亦失所附麗，應併予駁回。
六、本件事證已臻明確，兩造其餘攻擊防禦方法及舉證，核與判
    決結果無影響，爰不一一論述，附此敘明。
七、據上論結，本件原告之訴為無理由，依民事訴訟法第385條
    第1項前段、第78條，判決如主文。
中    華    民    國    97    年    10    月    31    日
                  民事第二庭    法  官  鍾素鳳
以上正本係照原本作成。
如對本判決上訴，須於判決送達後20日內向本院提出上訴狀。
中    華    民    國    97    年    10    月    31    日
                                書記官  林玗倩


司法院資訊處製作；財團法人民間司法改革基金會備份。
